【裁判字號】    95,上易,647
【裁判日期】    951031
【裁判案由】    恐嚇
【裁判全文】
臺灣高等法院高雄分院刑事判決        95年度上易字第647號
上  訴  人  臺灣高雄地方法院檢察署檢察官
上  訴  人
即  被  告  乙○○
被      告  甲○○
前  一  人
選任辯護人  謝國允律師
上列上訴人等因被告等恐嚇案件，不服臺灣高雄地方法院95年度
易字第42號中華民國95年7 月27日第一審判決（起訴案號：臺灣
高雄地方法院檢察署94年度偵字第19609 號），提起上訴，本院
判決如下：
    主  文
原判決關於乙○○部分撤銷。
乙○○無罪。
其他上訴駁回。
    理  由
甲、撤銷改判部分（被告乙○○部分）：
一、公訴意旨略以：被告乙○○係力大應收帳款公司（下稱力大
    公司）之總經理，緣告訴人丙○○開立予甲○○之支票均未
    獲兌現，甲○○於是委託力大公司向丙○○催討票款。乙○○因力大公司受甲○○委託乃於民國93年4 月29日晚上11時
    40分許，前往高雄市○○區○○路丙○○任職之「日月星辰
    KTV 」（即華宮視聽歌唱店），欲找丙○○催討，並與隨行
    之友人入內消費，適丙○○當日未在該處，乙○○因催討無
    獲，於翌日（30日）凌晨2 時許消費結束欲離去之際向該店
    經理王國華表示：轉告丙○○，要回電話，好好處理，不要
    讓他失望，否則恐怕大家會很難看等語，王國華隨即以電話
    轉告丙○○，丙○○因而心生畏懼。案經丙○○訴請偵辦，
    因認被告有犯刑法第305 條之恐嚇罪嫌。
二、按犯罪事實應依證據認定之，無證據不得認定其犯罪事實，
    又不能證明被告犯罪者，應諭知無罪之判決，刑事訴訟法第
    154 條第2 項、第301 條第1 項分別定有明文。又刑法第30
    5 條之恐嚇罪，所稱以加害生命、身體、自由、名譽、財產
    之事，恐嚇他人者，係指以使人生畏怖心為目的，而通知將
    加惡害之旨於被害人而言。若並未對於被害人為惡害之通知
    ，尚難構成本罪，最高法院52年台上字第751號著有判例。
三、公訴人認被告有犯上開恐嚇罪嫌，係以告訴人丙○○於警訊
    、偵查中之指訴，證人王國華、許舜芝於警訊及偵查中之證
    述，為其論據。本件告訴人丙○○、證人王國華、許舜芝偵
    訊之陳述，係被告以外之人於審判外之陳述，屬傳聞證據，
    惟當事人於本院審理中，未於言詞辯論終結前聲明異議，本
    院審酌其等上開陳述作成時，並無不法取供之情形，認為適
    當，視為同意作為本案證據使用，依刑事訴訟法第159 條之
    5 第2 項規定，自有證據能力，均得為證據。訊據被告堅決
    否認有上開恐嚇犯行，辯稱：93年4 月29日晚上11時40分許
    ，雖有與友人至「日月星辰KTV 」消費，並於翌日（30日）
    凌晨2 時許離去，但並未於離去之際，向該店經理王國華表
    示要其轉話給丙○○，並無不法之情事等語。
四、經查被告確有於上述時地，向「日月星辰KTV 」經理王國華
    表示：轉告丙○○，要回電話，好好處理，不要讓他失望，
    否則恐怕大家會很難看等語，王國華隨即以電話轉告丙○○
    等事實，固據告訴人丙○○於警訊、偵查中、原審及本院審
    理時指訴甚詳，核與王國華、許舜芝分別於警訊、偵查中及
    原審證述之情節相符。惟查被告雖有向王國華要其轉告丙○○上開言詞「否則恐怕大家會很難看」等情，然被告上開情
    詞，僅為催討票款之用語，其語氣雖略有嚴峻，但尚難認定
    係以加害生命、身體、自由、名譽、財產之事，恐嚇他人之
    行為，亦即被告並無對告訴人施用惡害之意思。依上開判例
    之意旨應認不能證明被告犯罪。原審未予詳查，遽為被告科
    刑之判決，尚有未當。被告上訴意旨，指摘原審此部分判決
    不當，為有理由，自應由本院將原審此部分判決撤銷改判，
    另為被告無罪之諭知。
乙、上訴駁回部分（被告甲○○部分）：
一、公訴意旨略以：被告甲○○於93年3 月4 日晚上8 時許，前
    往高雄縣鳳山市○○路163 號鳳山市善美里里長辦公室，與
    「羅馬假期企業行」之總經理丙○○商談債務事宜時，因不
    滿丙○○向其表示，該債務係「羅馬假期企業行」之債務，
    需由股東會決定如何處理等語，竟向丙○○恐嚇稱：「這些
    債你一定要處理，如不處理，要給你很難看，包括你的店也
    不要開了；我拜託這些人來要給你很難看」等語，使丙○○
    心生恐懼，因認被告涉有刑法第305 條第1 項之恐嚇危害安
    全罪。
二、按犯罪事實應依證據認定之，無證據不得認定其犯罪事實，
    又不能證明被告犯罪者，應諭知無罪之判決，刑事訴訟法第
    154 條第2 項、第301 條第1 項分別定有明文。又按事實之
    認定，應憑證據，如未能發現相當確實之證據，或證據不足
    以證明，自不能以推測或擬制之方法，以為裁判之基礎。再
    按認定犯罪事實所憑之證據，雖不以直接證據為限，間接證
    據亦包括在內，然而，無論直接或間接證據，其為訴訟上之
    證明，須達於通常一般人均不致有所懷疑，而得確信其為真
    實之程度者，始得據為有罪之認定，倘其證明尚未達到此一
    程度，而有合理懷疑之存在時，即無從為有罪之認定（最高
    法院著有40年臺上字第86號、76年臺上字第4986號判例要旨
    可資參照）。又按告訴人之告訴，係以使被告受刑事追訴為
    目的，是其陳述是否與事實相符，仍應調查其他證據以資審
    認，告訴人之陳述如無瑕疵，且就其他方面調查又與事實相
    符，固足採為科刑之基礎，倘其陳述尚有瑕疵，則在未究明
    前，自不得遽採為論罪科刑之根據（最高法院52年臺上字第
    1300號、61年臺上字第3099號判例參照）。
三、公訴意旨認被告甲○○涉有前述恐嚇危害安全犯行，無非以
    告訴人丙○○之指訴；證人呂資容之證述等資為論據，
    告訴人丙○○於檢察事務官詢問關於被告甲○○恐嚇犯行部
    分之陳述，為被告以外之人於審判外之陳述，屬傳聞證據，
    被告及辯護人知有不得作為證據之情形，而未於言詞辯論終
    結前聲明異議。本院斟酌告訴人丙○○於檢察事務官詢問時
    之陳述，過程並無受不當外力之影響，認適合作為本案之證
    據，依刑事訴訟法第159 條之5 第2 項規定，自有證據能力
    ，得為證據。然訊據被告甲○○固不否認曾於93年3 月4 日
    晚上8 時許，前往高雄縣鳳山市○○路163 號鳳山市善美里
    里長辦公室，與丙○○商談債務事宜乙節不諱，惟堅決否認
    有何恐嚇危害安全犯行，辯稱：伊當日係應邀前往鳳山說明
    與丙○○間之債務細節，並未出言恐嚇等語，經查：
  1.證人即告訴人丙○○於偵查中具結稱：93年3 月4 日晚上8
    時許，被告甲○○與乙○○在高雄縣鳳山市○○路163 號鳳
    山市善美里里長辦公室，對伊出言恐嚇稱「欠錢一定要處理
    ，你公司還要不要開」等語（見他字卷第71至73頁），嗣於
    檢察事務官詢問時證稱：僅被告甲○○1 人出言恐嚇等語（
    見偵字卷第26頁）。證人丙○○對於案發當時究竟遭何人出
    言恐嚇，前後證述已有齟齬。
  2.證人呂資容於原審審理時證稱：當時確有聽聞有人說「大家
    走著瞧，店也不要開了」，有人在旁附和等語（見原審卷第
    86頁），此部份證言雖然與證人丙○○之證述相符，然證人
    呂資容對於係何人出言恐嚇，何人附和，先證稱：是被告甲○○出言恐嚇，他朋友在旁附和等語；後改稱：係旁邊的人
    出言恐嚇，被告甲○○附和等語；又另稱：僅可以確定當時
    有1 個人講，1 個人附和，因為事發至今已經2 年，忘記了
    等語。證人呂資容證述之內容，明顯已有因時間經過記憶模
    糊之情況，其證述內容是否與事實相符，似非無疑。況且，
    當時亦在場之證人乙○○於原審審理時證稱：丙○○約好在
    鳳山市善美里里長辦公室要談甲○○委託之債務案件，當時
    被告甲○○是1 個人獨自前往鳳山市善美里里長辦公室，伊
    隨後與5 、6 個人到場，洽談債務過程中，由伊主導，被告
    甲○○在伊旁邊，很少發言，當時雙方並未談判破裂，亦未
    聽聞甲○○出言恐嚇等語（見原審卷第89至91頁）。衡情，
    被告前往洽談債務之時間、地點均係丙○○所指定，被告甲○○隻身前往，在談判過程中並無佔有明顯場地優勢，縱有
    乙○○等人亦在場，然乙○○等人僅受被告委託債務，並非
    受被告甲○○指揮之人，此種情境，被告甲○○是否敢如此
    猖狂出言恐嚇丙○○，亦屬可疑。
  3.綜上，當時縱可確定有人出言要求丙○○必須處理債務，但
    是否為被告甲○○所為，尚有疑義。且與乙○○一同到場者
    均係「力大公司」之員工，並非被告甲○○之友人，渠等是
    否發言、內容如何，均非甲○○所能控制，尚難以當日係洽
    談甲○○與丙○○間之債務即認被告與發言者間有犯意聯絡
    。告訴人丙○○之告訴，尚難認與事實相符，自難僅憑其指
    訴，認定被告甲○○確有恐嚇危害安全之犯行。此外，復查
    無其他積極證據足資認定被告有何公訴人所指恐嚇危害安全
    犯行，揆諸首揭法律及判例意旨，應認不能證明被告犯罪，
    則原審所為被告無罪之諭知，並無不當。公訴人上訴意旨，
    雖指稱：證人呂資容雖前後幾次證述因時間久遠有記憶模糊
    之情況，但對於確實有人出言恐嚇則陳述一致且明確，實不
    得將偵審歷經時間較久，以致證人有記憶模糊之不利益加諸
    於被害人身上。本件被害人即證人丙○○於偵查中多次詢問
    時，皆指證被告甲○○於本件犯罪時、地有恐嚇犯行，雖細
    節部分非完全一致，但被害人確有被恐嚇之基本事實並無變
    異，與證人呂資容之證述亦相符，可堪信為真實，原審竟對
    被害人陳述之過程等細節方面偶而有先後不一，即遽認為全
    不可採，並對被告甲○○之部分判決無罪，顯有失出等詞。
    惟查被告與告訴人洽談債務之地點鳳山市善美里里長辦公室
    ，係告訴人所指定，而里長呂資容係告訴人之朋友等情，已
    據告訴人於本院審理時供明在卷。而被告於本院審理時亦供
    稱：當時里長辦公室尚有10個以上黑衣人，是丙○○開酒店
    專門幫他收帳的，我沒有能力恐嚇他等語。告訴人對於被告
    上開供詞，亦未加以否認。足見在談判債務之場所，人員上
    ，告訴人佔盡了優勢，非被告所能控制，而證人呂資容既為
    里長，復為告訴人之好友，且親自在現場目擊，竟含糊其詞
    ，其證詞自難採為不利於被告之認定。公訴人上訴意旨，仍
    執前詞，指摘原判決不當，為無理由，應予駁回。
據上論斷，應依刑事訴訟法第368條、第369 條第1 項前段、第
364 條、第301 條第1 項，判決如主文。
本案經檢察官陳宗吟到庭執行職務。
中    華    民    國    95    年    10    月    31    日
                  刑事第三庭    審判長法  官  周賢銳
                                法        官  黃仁松
                                法        官  謝宏宗
以上正本證明與原本無異。
本件判決不得上訴。
中    華    民    國    95    年    11    月    2     日
                                  書  記  官  熊惠津


司法院資訊處製作；財團法人民間司法改革基金會備份。
